臺灣桃園地方法院刑事判決　
111年度金訴字第544號
公  訴  人  臺灣桃園地方檢察署檢察官
被      告  劉世傑



上列被告因詐欺等案件，經檢察官提起公訴（111年度偵字第156
62、22431號），本院判決如下：  
    主  文
劉世傑共同犯洗錢防制法第十四條第一項之洗錢罪，共貳罪，均
處有期徒刑陸月，均併科罰金新臺幣貳萬元，罰金如易服勞役，
均以新臺幣壹仟元折算壹日。又共同犯詐欺取財未遂罪，共貳罪
，均處有期徒刑參月，如易科罰金，均以新臺幣壹仟元折算壹日
。有期徒刑不得易科罰金及併科罰金部分，應執行有期徒刑拾月
，併科罰金新臺幣參萬元，罰金如易服勞役，以新臺幣壹仟元折
算壹日。有期徒刑得易科罰金部分，應執行有期徒刑肆月，如易
科罰金，以新臺幣壹仟元折算壹日。
扣案附表三、四所示之物沒收。
    犯罪事實
一、劉世傑與真實姓名年籍不詳、TELEGRAM通訊軟體暱稱「D」
    或「V」（無證據證明為不同人）之成年男子共同意圖為自
    己不法所有，基於詐欺取財、洗錢之犯意聯絡，由「D」或
    「V」於附表一所示詐騙時間，對江嘉豪、陳昭惠施用附表
    一所示詐騙方式，致江嘉豪、陳昭惠陷於錯誤，於附表一所
    示匯款時間，匯款附表一所示金額至如附表一所示金融帳戶
    。劉世傑即依「D」或「V」之指示，持附表一所示金融帳戶
    提款卡，於附表一所示提領時間及地點，提領附表一所示金
    額，再依指示將提領款項存款至指定之不詳金融帳戶，致生
    金流斷點，而掩飾、隱匿該詐欺所得之去向及所在。後於11
    1年4月6日17時20分，在桃園市○○區○○○路0段00號國泰世華
    銀行中壢分行前查獲劉世傑持提款卡提領款項，並扣得附表
    三所示物品。
二、劉世傑與真實姓名年籍不詳、TELEGRAM通訊軟體暱稱「D」
    或「V」（無證據證明為不同人）之成年男子共同意圖為自
    己不法所有，基於詐欺取財之犯意聯絡，由「D」或「V」於
    附表二所示詐騙時間，對簡聖翼、簡嘉慧施用附表二所示之
    詐騙方式，致簡聖翼、簡嘉慧陷於錯誤，於附表二所示之寄
    出時間、地點，將其名下之附表二所示金融帳戶提款卡寄送
    至桃園市○○區○○○○街000號之統一超商榮安門市。劉世傑復
    於111年5月29日23時11分許，依「D」、「V」之指示前往前
    開統一超商榮安門市，於著手領取裝有附表二所示之金融帳
    戶提款卡包裹之際，即為警方據報於同日23時18分許，到場
    查獲劉世傑而未遂，並扣得附表四所示之物。　　
    理  由
壹、證據能力部分：
    本判決所引用為判斷基礎之下列證據，關於傳聞供述證據，
    檢察官、被告於審判程序中均同意作為證據使用（本院卷89
    頁），本院審酌該等證據作成時情況，並無違法或不當取證
    ，亦無顯不可信，而認為適當，均有證據能力；非供述證據
    ，均依法定程序取得，經合法調查程序，與待證事實間復具
    相當關聯性，無不得為證據情形，依同法第158條之4規定反
    面解釋，亦具證據能力。
貳、認定犯罪事實所憑之證據及理由：
一、犯罪事實一部分：
　㈠上開犯罪事實一，業據被告於偵訊及本院審理時坦承不諱（
    偵22431號卷171-175頁，偵15662號卷165-167、251-253頁
    ，本院卷241-242頁），並有附表一證據名稱欄所示證據、1
    11年4月6日查獲現場照片、桃園市政府警察局中壢分局扣押
    筆錄、扣押物品目錄表及扣押物品收據在卷可稽（偵15662
    號卷17-19、45-55、140-141頁），足見被告自白與事實相
    符，堪以採信。
　㈡雖檢察官未於起訴書犯罪事實一㈠附表二內敘明告訴人江嘉豪
    於111年4月5日匯款3萬元、3萬元、3萬7560元至本案郵局帳
    戶內之款項有無為被告提領，然細繹告訴人江嘉豪於111年4
    月5日匯款3萬元、3萬元、3萬7560元至本案郵局帳戶後，隨
    即於本判決附表一編號1「提領時間、地點、金融帳戶、金
    額」欄所示編號①至⑤所示時間遭人提領該等編號所示金額款
    項，有郵局帳戶之客戶歷史交易清單在卷可稽(偵15662卷22
    1頁)，而被告於本院審理時供稱：我於4月6日被查獲時身上
    所攜帶的本案郵局提款卡好像在查獲前2天拿到，拿到後這
    張提款卡一直在我手上，拿到後2、3天都有用這張提款卡在
    中壢火車站附近提領等語（本院卷241頁），足見被告於111
    年4月4日即取得本案郵局帳戶提款卡，且持有至111年4月6
    日17時20分為警查獲時止，並於持有期間每日均有至中壢火
    車站附近持該提款卡提款，故附表一編號1「提領時間、地
    點、金融帳戶、金額」欄編號①至⑤所示時間所提領之款項，
    均為被告在中壢火車站附近所提領此節，堪以認定。綜上，
    被告上開犯行，事證明確，應依法論科。
二、上開犯罪事實二　　
  ㈠上開犯罪事實二，業據被告於偵訊及本院審理時坦承不諱（
    偵22431號卷171-175頁，偵15662號卷251-253頁，本院卷24
    1-242頁），核與告訴人簡聖翼及簡嘉慧於警詢時證述情節
    相符（偵22431號卷51-53、197-198頁），並有告訴人簡聖
    翼提供之通訊軟體對話紀錄截圖、統一超商貨態查詢、告訴
    人簡嘉慧提供之通訊軟體對話紀錄截圖、統一超商貨態查詢
    及繳款證明、桃園市政府警察局中壢分局搜索扣押筆錄、扣
    押物品目錄表及扣押物品收據、111年5月29日查獲現場照片
    、警方密錄器截圖及監視器錄影截圖在卷可稽（偵22431號
    卷33-45、59-63、71-73、75-103、205-211、217-225頁）
    ，足見被告自白與事實相符，堪以採信。
　㈡雖檢察官於起訴書中認被告領取上開提款卡行為已屬詐欺取
    財既遂等語。然被告至榮安門市領取本案內有告訴人簡聖翼
    之郵局提款卡及告訴人簡嘉惠之台新銀行提款卡之包裹前，
    警方已因告訴人簡聖翼報案而至該收件門市埋伏伺機逮捕領
    取包裹之人，並於被告領取包裹之際據報至上開門市之結帳
    櫃檯前逮捕而查獲被告，業據被告於警詢時陳述明確（偵22
    431號卷20-21頁），並有111年5月29日查獲現場照片、警方
    密錄器截圖及監視器錄影截圖在卷可稽（偵22413號卷75-10
    3頁），足見被告未實際取得上開提款卡前，即為警因告訴
    人簡聖翼報案而提前至該門市埋伏並逮捕，被告事實上並無
    法取得上開提款卡，應僅屬詐欺未遂，起訴意旨認係詐欺既
    遂，尚有未洽。綜上，被告上開犯行，事證明確，應依法論
    科。　　
參、論罪科刑：
一、所犯罪名：
  ㈠犯罪事實一：
　⒈特定犯罪之正犯實行特定犯罪後，為掩飾、隱匿其犯罪所得
    財物之去向及所在，而令被害人將款項轉入其所持有、使用
    之他人金融帳戶，並由該特定犯罪正犯前往提領其犯罪所得
    款項得手，如能證明該帳戶內之款項係特定犯罪所得，因已
    被提領而造成金流斷點，該當掩飾、隱匿之要件，該特定犯
    罪正犯自成立一般洗錢罪之正犯（最高法院108年度台上大
    字第3101號刑事裁定意旨參照）。查「D」或「V」向告訴人
    江嘉豪及陳昭惠施用詐術使渠等2人匯款至本案郵局及臺銀
    帳戶後，再由被告依指示提領款項後款至存款至指定之金融
    帳戶，已直接參與取得詐欺所得之構成要件行為，應以詐欺
    取財罪之正犯論處，且被告此等提領行為，更已造成金流斷
    點，亦該當掩飾、隱匿詐欺犯罪所得之去向及所在之洗錢罪
    構成要件。是核被告就犯罪事實一所為，均係犯刑法第339
    條第1項之詐欺取財及洗錢防制法第14條第1項之一般洗錢罪
    （共2罪）。
　⒉本案僅能認定被告與「D」或「V」有所犯意聯絡，而被告未
    實際參與詐欺集團之運作，就對方之人數究竟若干，與其共
    同從事詐欺之人數是否合計3人以上，依被告歷次供述，均
    難認其對此有所知悉或預見，且卷內亦乏證據資以證明「D
    」或「V」為不同之人，自無從遽以刑法第339條之4第1項第
    2款之三人以上共同詐欺取財罪對被告相繩，公訴意旨認被
    告所為，係犯刑法第339條之4第1項第2款之加重詐欺罪，容
    有誤會，惟因起訴之基本社會事實同一，且被告於本院審理
    時已供稱「D」或「V」為同一人，且伊都只有與同一人聯繫
    等語（本院卷242頁），應認已無礙於被告防禦權之行使，
    爰依法變更起訴法條。　
　㈡犯罪事實二：
　⒈核被告就犯罪事實二所為，均係犯刑法第339條第3項、第1項
    之詐欺取財未遂罪（共2罪）。
　⒉本案並無證據資以證明「D」或「V」為不同之人，自無從遽
    以刑法第339條之4第1項第2款之三人以上共同詐欺取財罪對
    被告2人相繩，公訴意旨認被告所為，係犯刑法第339條之4
    第1項第2款之加重詐欺罪，容有誤會，惟因起訴之基本社會
    事實同一，且被告於本院審理時已供稱「D」或「V」為同一
    人，且都只有與同一人聯繫等語（本院卷242頁），應認已
    無礙於被告防禦權之行使，爰依法變更起訴法條。　
　⒊公訴意旨認被告係犯詐欺取財既遂尚有未洽，已如前述，惟
    既遂與未遂僅犯罪狀態不同，不發生變更起訴法條問題（最
    高法院101年度台上字第3805號判決意旨參照）。
二、共犯關係： 
　　被告與「D」或「V」就犯罪事實一、二所示各次犯行，均在
    合同意思範圍內，各自分擔犯罪行為之一部，並相互利用他
    人之行為，以達遂行詐欺取財及洗錢等犯行，有犯意聯絡及
    行為分擔，均應論以共同正犯。
三、罪數：
  ㈠犯罪事實一部分：　　
　  附表一編號1、2所示告訴人因受詐欺後多次匯款，乃「D」
    或「V」以同一詐欺手法訛詐同一告訴人，致告訴人於密接
    時間多次匯款，並為被告多次將款項提領而出，所施用之詐
    術、詐欺對象相同，侵害同一告訴人財產法益，亦生相同掩
    飾、隱匿該詐欺所得之去向及所在之結果，各屬接續犯之單
    純一罪。被告提領款項等行為，同時觸犯詐欺取財及一般洗
    錢罪，依刑法第55條規定，為一行為觸犯數罪名之想像競合
    犯，應從一重之一般洗錢罪處斷。被告所犯上開2 次一般洗
    錢罪，犯意各別、行為互殊，應予分論併罰。
  ㈡犯罪事實二部分：
    被告所犯罪事實二之2 次詐欺取財未遂罪，犯意各別、行為
    互殊，應予分論併罰。
四、刑之減輕：
  ㈠被告於偵查及本院審理時自白犯罪事實一之一般洗錢罪共2罪
    ，均依洗錢防制法第16條第2項規定，減輕其刑。
　㈡被告雖已著手於犯罪事實二之2次詐欺取財行為，惟未生既遂
    之結果，此部分犯罪屬未遂，均應依刑法第25條第2項之規
    定，減輕其刑。
五、起訴書漏載被告有犯罪事實一之附表一編號1「提領時間、
    地點、金融帳戶、金額」欄編號①至⑤所示提領行為，惟該等
    部分與已起訴之附表一編號1之告訴人匯款及遭被告提領部
    分有接續犯之一罪關係，為起訴效力所及，本院自得併予審
    理。
六、審酌被告分別提領告訴人江嘉豪及陳昭惠遭詐欺匯入款項，
    並著手領取告訴人簡聖翼及簡嘉慧遭詐欺而寄出之金融帳戶
    提款卡，侵害上開告訴人共4人之財產法益，且提領款項行
    為同時有隱匿、掩飾詐欺所得之去向、所在，製造金流斷點
    。再審酌被告犯後坦承犯行，然未與告訴人4人達成調解或
    部分賠償損害等犯後態度。兼衡被告並非擔任主導角色，僅
    係聽從指令參與犯罪之輔助角色，暨其等犯罪動機、手段、
    其自陳之智識程度及家庭生活狀況、素行、告訴人江嘉豪及
    陳昭惠於本院審理時所表示量刑意見（本院卷89-90、243頁
    ）等一切情狀，分別量處如主文所示之刑，並分就併科罰金
    部分諭知易服勞役之折算標準、就有期徒刑部分諭知易科罰
    金之折算標準，且分別定如主文所示之應執行刑，及就併科
    罰金部分諭知易服勞役之折算標準、就有期徒刑部分諭知易
    科罰金之折算標準。
肆、沒收：
一、犯罪事實一：
  ㈠扣案附表三編號1至2所示之物，均為被告所持用為本案提領
    告訴人2人匯入款項所用之物，被告對此亦有事實上處分權
    ；扣案附表三編號3所示之物，則為被告所有用與共犯「D」
    或「V」聯繫本案詐欺及洗錢犯行所用之物（本院卷241頁）
    ，均應依刑法第38條第2項本文規定宣告沒收。
  ㈡本案並無證據證明被告就提領款項行為獲有報酬或因此免除
    債務，爰不予諭知沒收或追徵其犯罪所得。附表一之告訴人
    2人遭詐欺所匯入金融帳戶之款項，均為被告提領而依指示
    存款至指定金融帳戶，已非屬被告所有，亦非在被告實際掌
    控中，被告就所隱匿之財物不具所有權及事實上處分權，無
    從依洗錢防制法第18條第1 項就所該等遭提領之全部金額諭
    知沒收。至其餘扣案物，無證據與本案有關（非供本案犯罪
    所用之物，亦非犯罪所得）或係違禁物，均無庸宣告沒收。
二、犯罪事實二：
  ㈠扣案附表四編號1所示之物，為被告所有用以與共犯「D」或
    「V」聯繫本案詐欺犯行所用之物（本院卷242頁），應依刑
    法第38條第2項本文規定宣告沒收。
　㈡扣案告訴人簡聖翼所有之郵局帳號00000000000000號帳戶之
    提款卡1張、告訴人簡嘉慧所有之台新銀行帳號00000000000
    000號帳戶之提款卡1張，雖為本案被告欲詐取之財物，惟尚
    未經被告領取即遭員警查獲，自非屬被告之犯罪所得，毋庸
    宣告沒收。
　㈢本案並無證據證明被告就領取包裹行為獲有報酬或因此免除
    債務，爰不予諭知沒收或追徵其犯罪所得。至其餘扣案物，
    無證據與本案有關（非供本案犯罪所用之物，亦非犯罪所得
    ）或係違禁物，均無庸宣告沒收。
伍、不另為無罪諭知：
一、公訴意旨認就犯罪事實一部分，被告於111年4月6日17時13
    分許，在兆豐商銀中壢分行自本案郵局帳戶所提領之1萬5元
    部分（即起訴書附表二編號2部分），亦涉犯刑法第339條之
    4第1項第2款之加重詐欺罪及洗錢防制法第14條第1項之一般
    洗錢罪等語。經查：附表一編號1「匯款時間、金額（新臺
    幣）、匯入金融帳戶」欄編號①至③所示之告訴人江嘉豪匯入
    本案郵局帳戶內款項，均已為被告於附表一編號1「提領時
    間、地點、金融帳戶、金額」欄編號①至⑤所示提領行為所提
    領一空，已認定如前，足見被告於111年4月6日17時13分許
    ，自本案郵局帳戶所提領之1萬5元部分（即起訴書附表二編
    號2部分），並非本案告訴人江嘉豪所匯入，又公訴人並未
    舉證證明被告所提領之上開1萬5元款項是否為其他被害人遭
    詐欺所匯入款項，本院自無從認定被告所提領上開款項為他
    人遭詐欺所匯入之款項，依罪證有疑、利於被告之原則，認
    被告此部分所為並無成立詐欺取財及一般洗錢罪。此部分原
    應為無罪之諭知，然如有罪係與前開犯罪事實一之論罪科刑
    部分，有接續一罪之關係，爰不另為無罪諭知。
二、公訴意旨認被告就犯罪事實二部分另涉犯一般洗錢罪嫌等語
    。然單就被告詐取金融帳戶之提款卡此行為而言，因尚未實
    行詐取被害人匯款至該等金融帳戶即為警查獲，並未著手實
    行掩飾、隱匿詐欺犯罪所得或金流去向，顯與一般洗錢之構
    成要件有所不符，難認被告此部分所為涉犯一般洗錢罪。此
    部分原應為無罪之諭知，然如有罪係與前開犯罪事實二之論
    罪科刑部分，有想像競合一罪之關係，爰不另為無罪諭知。
據上論斷，應依刑事訴訟法第299條第1項前段、第300條，判決
如主文。
本案經檢察官李佳紜提起公訴，檢察官凌于琇到庭執行職務。
中　　華　　民　　國　　111 　年　　11　　月　　 4　　日
                  刑事第十一庭  審判長法  官  潘政宏
　　　　　　　　　　　　　　　　　　  法  官  翁健剛
　　　　　　　　　　　　　　　　　　  法  官  林育駿
以上正本證明與原本無異。
如不服本判決應於收受判決後20日內向本院提出上訴書狀，並應
敘述具體理由。其未敘述上訴理由者，應於上訴期間屆滿後20日
內向本院補提理由書(均須按他造當事人之人數附繕本)「切勿逕
送上級法院」。 
       　　　　　　　　　　  　　 　　書記官　翁珮華
中　　華　　民　　國　　111 　年　　11　　月　　7 　　日
附錄本案論罪科刑法條：
中華民國刑法第339條
（普通詐欺罪）
意圖為自己或第三人不法之所有，以詐術使人將本人或第三人之
物交付者，處5年以下有期徒刑、拘役或科或併科50萬元以下罰
金。
以前項方法得財產上不法之利益或使第三人得之者，亦同。
前二項之未遂犯罰之。
洗錢防制法第14條
有第二條各款所列洗錢行為者，處7年以下有期徒刑，併科新臺
幣5百萬元以下罰金。
前項之未遂犯罰之。
前二項情形，不得科以超過其特定犯罪所定最重本刑之刑。

附表一
編號 告訴人 詐騙時間、方式 匯款時間、金額（新臺幣）、匯入金融帳戶 提領時間、地點、金融帳戶、金額 證據名稱  1 江嘉豪 於111年3月31日12時14分許，以通訊軟體向江嘉豪聯繫，佯稱可貸款線上申辦貸款，惟須先支付相關款項云云，致江嘉豪因而陷於錯誤，依指示操作，於右列時間，匯款右列金額至右列帳戶內。 ①111年4月5日11時33分匯款3萬元至郵局帳號00000000000000號帳戶（下稱郵局帳戶）。 ②111年4月5日13時45分匯款3萬元至郵局帳戶。 ③111年4月5日13時46分匯款3萬元7560元至郵局帳戶。　 ④111年4月6日10時51分匯款2萬元至臺灣銀行帳號000000000000號帳戶（下稱臺銀帳戶）。 ⑤111年4月6日10時51分匯款3萬元至臺銀帳戶。 ①111年4月5日11時37分，在桃園市中壢火車站附近自郵局帳戶提領2萬元（不含手續費5元，起訴書漏載）。 ②111年4月5日11時38分，在桃園市中壢火車站附近自郵局帳戶提領1萬元（不含手續費5元，起訴書漏載）。 ③111年4月6日9時51分，在桃園市中壢火車站附近自郵局帳戶提領2萬元（不含手續費5元，起訴書漏載）。 ④111年4月6日9時54分，在桃園市中壢火車站附近自郵局帳戶提領4萬7000元（起訴書漏載）。 ⑤111年4月6日9時57分，在桃園市中壢火車站附近自郵局帳戶提領600元（起訴書漏載）。 ⑥111年4月6日10時55分，在桃園市中壢火車站附近自臺銀帳戶提領1萬元（不含手續費5元）。 ⑦111年4月6日10時57分，在桃園市中壢火車站附近自臺銀帳戶提領4萬元。 ①江嘉豪於警詢時之證述(偵15662卷63-83頁)。 ②江嘉豪與詐騙集團之對話紀錄截圖、江嘉豪之匯款資料(偵15662卷85-111、113-115頁)。 ③郵局帳戶之帳戶基本資料及客戶歷史交易清單(偵15662卷213-225頁)。 ④臺銀帳戶之客戶基本資料及交易明細(偵15662卷233-245頁)。  2 陳昭惠 於111年4月5日，以通訊軟體暱稱「丹華」向陳昭惠聯繫，佯稱可在家上班賺取傭金，惟須先儲值金額製造平台上商家人氣云云，致陳昭惠因而陷於錯誤，依指示操作，於右列時間，匯款右列金額至右列帳戶內。 111年4月5日22時12分匯款5萬元至臺銀帳戶 ①111年4月5日22時19分，在桃園市中壢火車站附近自臺銀帳戶提領3萬元。 ②111年4月5日22時42分，在桃園市中壢火車站附近自臺銀帳戶提領100元（不含手續費5元）。 ③111年4月6日0時，在桃園市中壢火車站附近自臺銀帳戶提領2萬元（不含手續費5元）。 ①陳昭惠於警詢時之證述(偵15662卷121-123頁)。 ②陳昭惠之匯款資料、與詐騙集團之對話紀錄截圖(金訴卷145-151頁)。　 ③SEESANG PONGTAP之台灣銀行(帳號000000000000號帳戶)客戶基本資料及交易明細(偵15662卷233-245頁)。  
附表二
編號 告訴人 詐騙之時間、方式 寄出之金融帳戶提款卡 寄出時間、地點 1 簡聖翼 於111年5月17日不詳時間，透過通訊軟體向簡聖翼佯稱可應徵家庭代工工作，然須提供名下金融帳戶提款卡等資料云云，致簡聖翼因而陷於錯誤，依指示將右列金融帳戶提款卡，於右列時間、地點寄出。 簡聖翼申辦使用之郵局帳號00000000000000號帳戶之提款卡1張 111年5月23日20時30分許，在基隆市○○區○○街0○00號之統一超商晨曦門市 2 簡嘉慧 於110年5月22日不詳時間，透過通訊軟體向簡嘉慧佯稱可應徵家庭代工工作，然須提供名下金融帳戶提款卡購買材料節省稅金云云，致簡嘉慧因而陷於錯誤，依指示將右列金融帳戶提款卡，於右列時間、地點寄出。 簡嘉慧申辦使用之台新銀行帳號00000000000000號帳戶之提款卡1張 111年5月23日15時56分許，在桃園市○○區○○○街0號之統一超商鑫旺門市 
附表三
編號 扣案物 備註 1 郵局帳號00000000000000號帳戶存摺1本及提款卡1張 被告所持用為本案提領告訴人2人匯入款項所用 2 臺灣銀行帳號000000000000號帳戶提款卡1張 同上 3 Realme牌行動電話1具（含門號不詳SIM卡1張） 被告所有用以與共犯「D」或「V」聯繫本案詐欺及洗錢犯行所用 
附表四
編號 扣案物 備註 1 APPLE IPHONE 6紅色行動電話1具（序號00000000000000000000號，含門號不詳SIM卡1張） 被告所有用以與共犯「D」或「V」聯繫本案詐欺犯行所用